【裁判字號】    99,中簡上,687
【裁判日期】    990930
【裁判案由】    竊盜
【裁判全文】
臺灣臺中地方法院刑事判決           99年度中簡上字第687號
上  訴  人  丙○○
即  被  告
上列上訴人因竊盜案件，不服本院臺中簡易庭99年度中簡字第20
78號中華民國 99年7月13日第一審簡易判決（聲請案號：臺灣臺
中地方法院檢察署 99年度偵字第12594號）提起上訴，本院管轄
之合議庭，判決如左：
    主  文
原判決撤銷。
丙○○踰越牆垣竊盜，處有期徒刑參月，如易科罰金，以新臺幣
壹仟元折算壹日。緩刑貳年。
    犯罪事實
一、丙○○基於意圖為自己不法所有之犯意，於民國99年5月9日
    17時許，前往位於臺中縣霧峰鄉○○村○○路360 巷對面之
    已停業之太明機電有限公司（以下簡稱太明公司）外，並以
    翻越該公司圍牆之方式侵入該公司後，竊取該公司所有之廢
    馬達齒輪155 公斤（價值約新臺幣1,600 元）得逞後，先藏
    放在某處草叢。嗣於同年月11日3 時許，丙○○騎乘車號KY
    U-385 號機車欲將所竊得之廢馬達齒輪持往他處變賣，途經
    臺中縣霧峰鄉○○路地震博物館前，為警據報進行盤查時，
    在有偵查權限之公務員發覺其犯罪前，向據報前往處理之臺
    中縣警察局霧峰分局警員張榮杉陳明行竊經過，自首而接受
    裁判，並扣得廢馬達齒輪155 公斤（已發還）。
二、案經臺中縣警察局霧峰分局報請臺灣臺中地方法院檢察署檢
    察官偵查後，聲請簡易判決處刑。
    理  由
一、按被告以外之人於審判外之陳述，雖不符刑事訴訟法第159
    條之1至第159條之4等4條之規定，然若當事人於審判程序中
    同意作為證據，法院審酌該言詞陳述或書面陳述作成時之情
    況，認為適當者，亦得為證據；又當事人、代理人或辯護人
    於法院調查證據時，知有刑事訴訟法第159條第1項不得為證
    據之情形，而未於言詞辯論終結前聲明異議者，視為有前項
    之同意，同法第159條之5定有明文。此立法意旨在於傳聞證
    據未經當事人之反對詰問予以核實，原則上先予排除。惟若
    當事人已放棄反對詰問權，於審判程序中表明同意該等傳聞
    證據可作為證據，或於言詞辯論終結前未聲明異議，基於尊
    重當事人對傳聞證據之處分權，及證據資料愈豐富，愈有助
    於真實發見之理念，且強化言詞辯論主義，使訴訟程序得以
    順暢進行，上開傳聞證據亦均具有證據能力。本案下列所引
    用之各該被告以外之人於審判外之陳述、書面等證據資料，
    固屬被告以外之人於審判外之陳述，然被告及檢察官於本院
    就此部分之證據能力均不爭執，且於言詞辯論終結前，均未
    聲明異議，經本院審酌上開證據作成之客觀情況均無不當，
    並無不宜作為證據之情事，復與本案待證事實具有關聯性，
    足認得為本案之證據，則依刑事訴訟法第15 9條之5 第1項
    之規定，認均具有證據能力，自得為本院認定事實之證據，
    合先敘明。
二、上揭犯罪事實，迭據上訴人即被告（下稱被告）丙○○於警
    詢、檢察官偵查及本院審理時坦承不諱，核與證人即被害人
    太明公司負責人乙○○於警詢時指訴失竊之情節相符。此外
    ，並有贓物認領保管單1 張、車籍查詢－基本資料詳細畫面
    1 張、現場測繪圖1 張及照片7 張附卷可稽。故被告上開自
    白，堪認與事實相符，本案事證明確，被告上開加重竊盜犯
    行洵堪認定。
三、論罪科刑
（一）核被告所為，係犯刑法第321 條第1 項第2 款之踰越牆垣
      竊盜罪。
（二）又按對於未發覺之罪自首而受裁判者，得減輕其刑，刑法
      第62條前段定有明文。所謂自首，係以犯人在犯罪未發覺
      之前，向該管公務員申告犯罪事實，而受裁判為已足。且
      犯罪人在其犯罪未發覺前，向該管公務員告知其犯罪，不
      以自動到案向該管公務員告知為必要，即因其他犯罪受追
      問時，告知其未發覺部分之犯罪，而接受審判，仍不失為
      刑法上之自首。犯人在犯罪未發覺之前，向檢察官或司法
      警察官告知其犯罪，而不逃避接受裁判，即與刑法第62條
      規定自首之條件相符，不以言明自首並願受裁判為必要，
      又該條所謂未發覺之罪，固非以有偵查犯罪權之機關或人
      員確知其人犯罪無誤為必要，而對於其發生嫌疑時，即得
      謂為已發覺；但此項對犯人之嫌疑，仍須有確切之根據得
      為合理之可疑者，始足當之，若單純主觀上之懷疑，要不
      得謂已發生嫌疑（最高法院88年臺上字第210 號判決、最
      高法院85年臺上字第4908號判決可資參照）。本件關於被
      告所犯之竊盜案件，係因員警於99年5 月11日3 時許，據
      台電人員報案有可疑之竊電纜線嫌疑犯後，前往被告停車
      之「地震博物館」前，見被告可疑，經詢問結果，被告主
      動向警方坦承上開竊盜犯行在卷等情，業據證人即本案查
      獲警員張榮杉於本院審理時到庭證述明確，且查當時被害
      人尚未針對失竊廢馬達齒輪155 公斤之情事向警方報案，
      員警顯無確切之根據，認被告所載之廢棄馬達齒輪係竊得
      之贓物，而認被告涉有竊盜罪嫌，僅係主觀懷疑，依上揭
      說明，被告已符合刑法第62條自首之要件即明，爰依刑法
      第62條前段自首之規定減輕其刑。
（三）原審以被告犯罪事證明確，本件應逕以簡易判決處刑，予
      以論罪科刑，固非無見，惟查：本件原審雖引用檢察官聲
      請簡易判決處刑書上犯罪事實及證據之記載，而認定「嗣
      於同月11日3 時許，欲持往變賣時，在臺中縣霧峰鄉○○
      路地震博物館前，為員警據報查獲，並扣得廢馬達齒輪
      155 公斤」之事實，然本案係因被告於盤查時主動供出行
      竊經過，並自首前情，業如前述，原審判決並未斟酌被告
      適用自首而得減刑之情節，尚有可議。被告雖以其事後業
      將廢馬達齒輪155 公斤返還被害人，認原審量刑過重，而
      提起上訴；惟按關於刑之量定，係實體法上賦予法院得為
      自由裁量之事項，苟已斟酌刑法第57條各款所列情狀，而
      未逾越法定刑度，或濫用其權限，即不得任意指摘為違法
      （最高法院72年臺上字第6696號、75年臺上字第7033號判
      例、95年度臺上字第7315號、第7364號判決可資參照）。
      且在同一犯罪事實與情節，如別無其他加重或減輕之原因
      ，下級審法院量定之刑，亦無過重或失輕之不當情形，則
      上級審法院對下級審法院之職權行使，原則上應予尊重（
      最高法院85年度臺上字第2446號判決意旨亦足參照）。查
      被告上開犯罪事實，原審已依刑事訴訟法第454 條第2項
      引用聲請簡易判決處刑書所載認定之犯罪事實、證據及應
      適用之法條，顯已審酌被告之犯行對告訴人所造成之損害
      而為量刑。且刑法第57條所定之科刑輕重標準，應就個別
      行為人之個別情形予以考量，而非有一定之標準，從而，
      認被告此部分上訴，尚無理由，然原審判決既有上揭可議
      之處，尚屬無可維持，自應由本院管轄之第二審合議庭予
      以撤銷改判。
（四）爰審酌被告並無犯罪前科，有臺灣高等法院被告前案紀錄
      表1 紙附卷可憑，且其年紀尚輕，為中度智障之人，犯後
      坦承犯行，且所竊得之廢馬達齒輪155 公斤均已發還被害
      人，並與被害人達成和解，取得諒解，有和解書1 紙附卷
      可稽，態度良好等一切情狀，量處如主文所示之刑，並諭
      知易科罰金之折算標準。
（五）末查被告前未曾受有期徒刑以上刑之宣告，有被告前案紀
      錄表1 紙附卷可憑，其因一時失慮致為本件犯行，經此教
      訓，應知警惕，諒無再犯之虞，本院綜核各情，認對其所
      宣告之刑，以暫不執行為適當，爰併予宣告緩刑2 年，以
      啟自新。
據上論斷，應依刑事訴訟法第455 條之1 第3 項、第369 條第1
項前段、第364 條、第299 條第1 項前段，刑法第321 條第1 項
第2 款、第62條前段、第74條第1 項第1 款，刑法施行法第1 條
之1第1項、第2 項前段，判決如主文。
本案經檢察官甲○○到庭執行職務。
中    華    民    國    99    年     9    月    30    日
                 刑事第十二庭 審判長法  官  郭  瑞  祥
                                    法  官  簡  婉  倫
                                    法  官  莊  秋  燕
上正本證明與原本無異。
本件不得上訴。
                                    書記官  楊  賀  傑
中    華    民    國    99    年    9     月    30    日
附錄本案論罪科刑法條全文：
中華民國刑法第321條
（加重竊盜罪）
犯竊盜罪而有左列情形之一者，處 6 月以上、 5 年以下有期徒
刑：
一、於夜間侵入住宅或有人居住之建築物、船艦或隱匿其內而犯
    之者。
二、毀越門扇、牆垣或其他安全設備而犯之者。
三、攜帶兇器而犯之者。
四、結夥三人以上而犯之者。
五、乘火災、水災或其他災害之際而犯之者。
六、在車站或埠頭而犯之者。
前項之未遂犯罰之。

司法院資訊處製作；財團法人民間司法改革基金會備份。
